---
title: Análisis de frecuencias en el Censo de Hogares 2017 de Chile
author:
- name: VE-CC-CF
  affiliation: DataIntelligence
subtitle: | 

date: "Jueves 03-06-2021"

abstract: |
  Construímos un código para los registros, tablas de contingencia básicas para las preguntas del Censo del 2017 y algunos ejercicios sobre algunas comunas.
 
header-includes:
   - \usepackage[]{babel}

output:
  html_document:
    toc: true
    toc_float: true
    theme: flatly
---


```{r, include=FALSE}
knitr::opts_chunk$set(echo = TRUE)
library(leaflet)
library(writexl)
library(rgee)
library(mapedit) # (OPTIONAL) Interactive editing of vector data
library(raster)  # Manipulate raster data
library(scales)  # Scale functions for visualization
library(cptcity)  # cptcity color gradients!
#library(tmap)    # Thematic Map Visualization <3
library(kableExtra)
library(slickR)
library(ggiraph)
library(ggplot2)
library(ggthemes)
library(tidyverse)
library(sf)
library(raster)
library(sp)
library(rgdal)
```

# Parte I: Construcción de la clave

### 1 Se lee el microdato Censo 2017 csv con la función import de la librería rio. 


```{r}
library("rio")
x <- import("Microdato_Censo2017-Hogares.csv")
```

Hacemos un subset para trabajar mas rápido:

```{r}
# x <- x[c(1:10000),]
```

El código se construye uniendo los siguientes elementos de la base de datos

COMUNA    : Se mantiene igual.
DC        : Siempre debe tener dos digitos anteponiendo un cero si tiene uno.
AREA      : Se mantiene igual.
ZC_LOC    : Siempre debe tener tres digitos anteponiendo un cero si tiene dos y dos si tiene uno.

### 2 Analicemos la estructura del código de Comuna:

```{r}
head(unique(x$COMUNA),140)
```

* Vemos que algunos códigos tienen 5 digitos y otros 4. <span style="color:red"> Vamos a dejar ésto inalterado </span>  . Sin embargo, añadimos un trozo de código si en el futuro se desea agregar un cero previo a las comunas de 4 dígitos para homologar.

```{r}
# recogemos el campo Comuna:
codigos <- x$COMUNA
# construimos una secuencia llamada rango del 1 al total de filas del dataset:
rango <- seq(1:nrow(x))
# Creamos un string que agrega un cero a todos los registros:
cadena<- paste("0",codigos[rango], sep = "")

# El string cadena tiene o 5 o 6 digitos, los cuales siempre deben ser siempre 5 agregandole un cero al inicio de los que tienen 4.
# Para ello extraemos un substring de la cadena sobre todas las filas (rangos) comenzando desde el primero o el segundo y llegando siempre al 6.

cadena <- substr(cadena,(nchar(cadena)[rango])-(4),6)
codigos <- as.data.frame(codigos)
cadena <- as.data.frame(cadena)
comuna_corr <- cbind(codigos,cadena)
```

* Lo verificamos

```{r}
lko <- unique(comuna_corr$cadena)

kbl(lko ) %>%
  kable_styling(bootstrap_options = c("striped", "hover")) %>%
  kable_paper() %>%
  scroll_box(width = "30%", height = "300px")
```



### 3 Analicemos la estructura del código de DC:


```{r}
unique(x$DC)
```

Debemos agregar un cero a la izquierda a todos los códigos DC que contengan un dígito:

```{r}
# Le asignamos a la variable codigos, la variable DC del dataframe x:
codigos <- x$DC

# Creamos una secuencia llamada rango con toda la cantidad de registros del dataframe:
rango <- seq(1:nrow(x))

# Creamos un string que añade un cero a todos los codigos quedando algunos con dos dígitos y otros con tres: 
cadena <- paste("0",codigos[rango], sep = "")

# Ésta es la línea más importante del código. 
# Si el string entrante contiene tres digitos, la función substr comenzaría desde la posición 2 a la 3, y si tiene 2, comenzaría desde la posición 1 a la 3, pero como no existe posición tres, llega a la 2.

cadena <- substr(cadena,(nchar(cadena)[rango])-(1),(nchar(cadena)[rango]))

codigos <- as.data.frame(codigos)
cadena <- as.data.frame(cadena)
dc <- cbind(codigos,cadena)

```

* Lo verificamos

```{r}
unique(dc$cadena)
```

### 4 Analicemos la estructura del código de zc_loc:

```{r}
a002 <- unique(x$ZC_LOC)

kbl(a002) %>%
  kable_styling(bootstrap_options = c("striped", "hover")) %>%
  kable_paper() %>%
  scroll_box(width = "30%", height = "300px")
```

Deben todos los codigos poseer tres dígitos, agregándole un cero a los que tienen 2 y dos ceros a los que tienen uno.

```{r}
codigos <- x$ZC_LOC
rango <- seq(1:nrow(x))
cadena<- paste("00",codigos[rango], sep = "")
cadena <- substr(cadena,(nchar(cadena)[rango])-(2),nchar(cadena)[rango])
codigos <- as.data.frame(codigos)
cadena <- as.data.frame(cadena)
cadena_c <- cbind(codigos,cadena)

```

#### 6 lo verificamos


```{r}
unique(cadena_c$cadena)
```



### 7 Unimos nuestra nueva clave a nuestro dataframe original con el nombre de campo clave:

```{r}
x$clave <- paste(x$COMUNA, dc$cadena, x$AREA,  cadena_c$cadena, sep="")
```

* Verificamos

Recordemos que:

COMUNA    : Se mantiene igual.\
DC        : Siempre debe tener dos digitos anteponiendo un cero si tiene uno.\
AREA      : Se mantiene igual.\
ZC_LOC    : Siempre debe tener tres digitos anteponiendo un cero si tiene dos y dos si tiene uno.\

```{r}
tablamadre <- head(x,50)

kbl(tablamadre) %>%
  kable_styling(bootstrap_options = c("striped", "hover")) %>%
  kable_paper() %>%
  scroll_box(width = "100%", height = "300px")
```



```{r}
unicas <- unique(x$clave)
codigos_unicos <- head(unicas,50)

kbl(codigos_unicos) %>%
  kable_styling(bootstrap_options = c("striped", "hover")) %>%
  kable_paper() %>%
  scroll_box(width = "100%", height = "300px")
```

<br>
<hr style="height:1px;border-width:1;color:Gray;background-color:Gray">


# Parte II: Generación de las tablas de contingencia:

El Censo 2017 contempla dos preguntas:

### 1 TIPO_HOGAR Tipo de hogar.

```{r}
tabla_TIPO_HOGAR <- table(x$clave, x$TIPO_HOGAR, useNA = "no")

colnames(tabla_TIPO_HOGAR) <- c("Hogar unipersonal","Hogar nuclear monoparental","Hogar nuclear biparental sin hijos","Hogar nuclear biparental con hijos","Hogar compuesto","Hogar extenso","Hogar sin núcleo","No aplica
")

write.table(tabla_TIPO_HOGAR,"tabla_TIPO_OPERATIVO_df.txt", col.name = NA)
tabla <- read.table("tabla_TIPO_OPERATIVO_df.txt")
# tabla <- as.table(tabla_TIPO_OPERATIVO)
tabla_names <- tabla[1,]
colnames(tabla) <- tabla_names
tabla <- tabla[-1,]
names(tabla)[1] <- "Clave"

write_xlsx(tabla, "tablas_2017_hogares/tabla_TIPO_HOGAR.xlsx")
a001 <- head(tabla_TIPO_HOGAR,5)
kbl(a001) %>%
  kable_styling(bootstrap_options = c("striped", "hover")) %>%
  kable_paper() %>%
  scroll_box(width = "100%", height = "300px")
```

### 2 TIPO_OPERATIVO Tipo de operativo.


```{r}
tabla_TIPO_OPERATIVO <- table(x$clave, x$TIPO_OPERATIVO, useNA = "no")

colnames(tabla_TIPO_OPERATIVO) <- c("Hogar en vivienda particular","Vivienda colectiva (no es hogar)","Operativo personas en tránsito (no es hogar)","Operativo calle (no es hogar)")

write.table(tabla_TIPO_OPERATIVO,"tabla_TIPO_OPERATIVO_df.txt", col.name = NA)
tabla <- read.table("tabla_TIPO_OPERATIVO_df.txt")
# tabla <- as.table(tabla_TIPO_OPERATIVO)
tabla_names <- tabla[1,]
colnames(tabla) <- tabla_names
tabla <- tabla[-1,]
names(tabla)[1] <- "Clave"

write_xlsx(tabla, "tablas_2017_hogares/tabla_TIPO_OPERATIVO.xlsx")
a001 <- head(tabla_TIPO_OPERATIVO,5)
kbl(a001) %>%
  kable_styling(bootstrap_options = c("striped", "hover")) %>%
  kable_paper() %>%
  scroll_box(width = "100%", height = "300px")
```
<br>

<hr style="height:1px;border-width:1;color:Gray;background-color:Gray">

