---
title: Análisis de frecuencias en el Censo de Viviendas 2017 de Chile
author:
- name: VE-CC-CF
  affiliation: DataIntelligence
subtitle: | 

date: "Miércoles 02-06-2021"

abstract: |
  Construímos un código para los registros, tablas de contingencia básicas para las preguntas del Censo para viviendas del 2017 y algunos ejercicios sobre algunas comunas.
 
header-includes:
   - \usepackage[]{babel}

output:
  html_document:
    toc: true
    toc_float: true
    theme: flatly
---


```{r, include=FALSE}
knitr::opts_chunk$set(echo = TRUE)
library(leaflet)
library(writexl)
library(rgee)
library(mapedit) # (OPTIONAL) Interactive editing of vector data
library(raster)  # Manipulate raster data
library(scales)  # Scale functions for visualization
library(cptcity)  # cptcity color gradients!
#library(tmap)    # Thematic Map Visualization <3
library(kableExtra)
library(slickR)
library(ggiraph)
library(ggplot2)
library(ggthemes)
library(tidyverse)
library(sf)
library(raster)
library(sp)
library(rgdal)
```

# Parte I: Construcción de la clave

### 1 Se lee el microdato Censo 2017 csv con la función import de la librería rio. 


```{r}
library("rio")
x <- import("Microdato_Censo2017-Viviendas.csv")
```

Hacemos un subset para trabajar mas rápido:

```{r}
# x <- x[c(1:10000),]
```

El código se construye uniendo los siguientes elementos de la base de datos

COMUNA    : Se mantiene igual.
DC        : Siempre debe tener dos digitos anteponiendo un cero si tiene uno.
AREA      : Se mantiene igual.
ZC_LOC    : Siempre debe tener tres digitos anteponiendo un cero si tiene dos y dos si tiene uno.

### 2 Analicemos la estructura del código de Comuna:

```{r}
unique(x$COMUNA)
```

* Vemos que algunos códigos tienen 5 digitos y otros 4. <span style="color:red"> Vamos a dejar ésto inalterado </span>  . Sin embargo, añadimos un trozo de código si en el futuro se desea agregar un cero previo a las comunas de 4 dígitos para homologar.

```{r}
# recogemos el campo Comuna:
codigos <- x$COMUNA
# construimos una secuencia llamada rango del 1 al total de filas del dataset:
rango <- seq(1:nrow(x))
# Creamos un string que agrega un cero a todos los registros:
cadena<- paste("0",codigos[rango], sep = "")

# El string cadena tiene o 5 o 6 digitos, los cuales siempre deben ser siempre 5 agregandole un cero al inicio de los que tienen 4.
# Para ello extraemos un substring de la cadena sobre todas las filas (rangos) comenzando desde el primero o el segundo y llegando siempre al 6.

cadena <- substr(cadena,(nchar(cadena)[rango])-(4),6)
codigos <- as.data.frame(codigos)
cadena <- as.data.frame(cadena)
comuna_corr <- cbind(codigos,cadena)
```

* Lo verificamos

```{r}
unique(comuna_corr$cadena)
```



### 3 Analicemos la estructura del código de DC:


```{r}
unique(x$DC)
```

Debemos agregar un cero a la izquierda a todos los códigos DC que contengan un dígito:

```{r}
# Le asignamos a la variable codigos, la variable DC del dataframe x:
codigos <- x$DC

# Creamos una secuencia llamada rango con toda la cantidad de registros del dataframe:
rango <- seq(1:nrow(x))

# Creamos un string que añade un cero a todos los codigos quedando algunos con dos dígitos y otros con tres: 
cadena <- paste("0",codigos[rango], sep = "")

# Ésta es la línea más importante del código. 
# Si el string entrante contiene tres digitos, la función substr comenzaría desde la posición 2 a la 3, y si tiene 2, comenzaría desde la posición 1 a la 3, pero como no existe posición tres, llega a la 2.

cadena <- substr(cadena,(nchar(cadena)[rango])-(1),(nchar(cadena)[rango]))

codigos <- as.data.frame(codigos)
cadena <- as.data.frame(cadena)
dc <- cbind(codigos,cadena)

```

* Lo verificamos

```{r}
unique(dc$cadena)
```

### 4 Analicemos la estructura del código de zc_loc:

```{r}
a002 <- unique(x$ZC_LOC)

kbl(a002) %>%
  kable_styling(bootstrap_options = c("striped", "hover")) %>%
  kable_paper() %>%
  scroll_box(width = "30%", height = "300px")
```

Deben todos los codigos poseer tres dígitos, agregándole un cero a los que tienen 2 y dos ceros a los que tienen uno.

```{r}
codigos <- x$ZC_LOC
rango <- seq(1:nrow(x))
cadena<- paste("00",codigos[rango], sep = "")
cadena <- substr(cadena,(nchar(cadena)[rango])-(2),nchar(cadena)[rango])
codigos <- as.data.frame(codigos)
cadena <- as.data.frame(cadena)
cadena_c <- cbind(codigos,cadena)

```

#### 6 lo verificamos


```{r}
unique(cadena_c$cadena)
```



### 7 Unimos nuestra nueva clave a nuestro dataframe original con el nombre de campo clave:

```{r}
x$clave <- paste(x$COMUNA, dc$cadena, x$AREA,  cadena_c$cadena, sep="")
```

* Verificamos

Recordemos que:

COMUNA    : Se mantiene igual.\
DC        : Siempre debe tener dos digitos anteponiendo un cero si tiene uno.\
AREA      : Se mantiene igual.\
ZC_LOC    : Siempre debe tener tres digitos anteponiendo un cero si tiene dos y dos si tiene uno.\

```{r}
tablamadre <- head(x,50)

kbl(tablamadre) %>%
  kable_styling(bootstrap_options = c("striped", "hover")) %>%
  kable_paper() %>%
  scroll_box(width = "100%", height = "300px")
```



```{r}
unicas <- unique(x$clave)
codigos_unicos <- head(unicas,50)

kbl(codigos_unicos) %>%
  kable_styling(bootstrap_options = c("striped", "hover")) %>%
  kable_paper() %>%
  scroll_box(width = "100%", height = "300px")
```

<br>
<hr style="height:1px;border-width:1;color:Gray;background-color:Gray">


# Parte II: Generación de las tablas de contingencia:

El Censo 2017 de vivienda contempla preguntas agrupadas por el prefijo P y un número. Comenzaremos con la P01:

### P01 Tipo de vivienda.

```{r}
tabla_P01 <- table(x$clave, x$P01, useNA = "no")

colnames(tabla_P01) <- c("Casa","Departamento en edificio","Vivienda tradicional indígena (ruka, pae pae u otras)","Pieza en casa antigua o en conventillo","Mediagua, mejora, rancho o choza","Móvil (carpa, casa rodante o similar)","Otro tipo de vivienda particular","Vivienda colectiva
","Operativo personas en tránsito (no es vivienda)","Operativo calle (no es vivienda)")

write.table(tabla_P01,"tabla_TIPO_OPERATIVO_df.txt", col.name = NA)
tabla <- read.table("tabla_TIPO_OPERATIVO_df.txt")
tabla_names <- tabla[1,]
colnames(tabla) <- tabla_names
tabla <- tabla[-1,]
names(tabla)[1] <- "Clave"

write_xlsx(tabla, "tablas_2017_viviendas/tabla_P01.xlsx")
a001 <- head(tabla,50)
kbl(a001) %>%
  kable_styling(bootstrap_options = c("striped", "hover")) %>%
  kable_paper() %>%
  scroll_box(width = "100%", height = "300px")
```

### P02 Ocupación de la vivienda.

```{r}
tabla_P02 <- table(x$clave, x$P02, useNA = "no")

colnames(tabla_P02) <- c("Con moradores presentes","Con moradores ausentes","En venta, para arriendo, abandonada u otro","De temporada (vacacional u otro)")

write.table(tabla_P02,"tabla_TIPO_OPERATIVO_df.txt", col.name = NA)
tabla <- read.table("tabla_TIPO_OPERATIVO_df.txt")
tabla_names <- tabla[1,]
colnames(tabla) <- tabla_names
tabla <- tabla[-1,]
names(tabla)[1] <- "Clave"

write_xlsx(tabla, "tablas_2017_viviendas/tabla_P02.xlsx")
a001 <- head(tabla,50)
kbl(a001) %>%
  kable_styling(bootstrap_options = c("striped", "hover")) %>%
  kable_paper() %>%
  scroll_box(width = "100%", height = "300px")
```

### P03A Material de los muros exteriores.

```{r}
tabla_P03A <- table(x$clave, x$P03A, useNA = "no")

colnames(tabla_P03A) <- c("Hormigón armado","Albañilería: bloque de cemento, piedra o ladrillo","Tabique forrado por ambas caras (madera o acero)","Tabique sin forro interior (madera u otro)","Adobe, barro, quincha, pirca u otro artesanal tradicional","Materiales precarios (lata, cartón, plástico, etc.)","No aplica","Missing")

write.table(tabla_P03A,"tabla_TIPO_OPERATIVO_df.txt", col.name = NA)
tabla <- read.table("tabla_TIPO_OPERATIVO_df.txt")
tabla_names <- tabla[1,]
colnames(tabla) <- tabla_names
tabla <- tabla[-1,]
names(tabla)[1] <- "Clave"

write_xlsx(tabla, "tablas_2017_viviendas/tabla_P03A.xlsx")
a001 <- head(tabla,50)
kbl(a001) %>%
  kable_styling(bootstrap_options = c("striped", "hover")) %>%
  kable_paper() %>%
  scroll_box(width = "100%", height = "300px")
```

### P03B Material en la cubierta del techo.

```{r}
tabla_P03B <- table(x$clave, x$P03B, useNA = "no")

colnames(tabla_P03B) <- c("Tejas o tejuelas de arcilla, metálicas, de cemento, de madera, asfálticas o plásticas","Losa hormigón","Planchas metálicas de zinc, cobre, etc. o fibrocemento (tipo pizarreño)","Fonolita o plancha de fieltro embreado","Paja, coirón, totora o caña","Materiales precarios (lata, cartón, plásticos, etc.)","Sin cubierta sólida de techo","No aplica","Missing")

write.table(tabla_P03B,"tabla_TIPO_OPERATIVO_df.txt", col.name = NA)
tabla <- read.table("tabla_TIPO_OPERATIVO_df.txt")
tabla_names <- tabla[1,]
colnames(tabla) <- tabla_names
tabla <- tabla[-1,]
names(tabla)[1] <- "Clave"

write_xlsx(tabla, "tablas_2017_viviendas/tabla_P03B.xlsx")
a001 <- head(tabla,50)
kbl(a001) %>%
  kable_styling(bootstrap_options = c("striped", "hover")) %>%
  kable_paper() %>%
  scroll_box(width = "100%", height = "300px")
```

### P03C Material de construcción del piso.

```{r}
tabla_P03C <- table(x$clave, x$P03C, useNA = "no")

colnames(tabla_P03C) <- c("Parquet, piso flotante, cerámico, madera, alfombra, flexit, cubrepiso u otro similar, sobre radier o vigas de madera","Radier sin revestimiento","Baldosa de cemento","Capa de cemento sobre tierra","Tierra","No aplica","Missing")

write.table(tabla_P03C,"tabla_TIPO_OPERATIVO_df.txt", col.name = NA)
tabla <- read.table("tabla_TIPO_OPERATIVO_df.txt")
tabla_names <- tabla[1,]
colnames(tabla) <- tabla_names
tabla <- tabla[-1,]
names(tabla)[1] <- "Clave"

write_xlsx(tabla, "tablas_2017_viviendas/tabla_P03C.xlsx")
a001 <- head(tabla,50)
kbl(a001) %>%
  kable_styling(bootstrap_options = c("striped", "hover")) %>%
  kable_paper() %>%
  scroll_box(width = "100%", height = "500px")
```

### P04 Número de piezas usadas exclusivamente como dormitorio.

```{r}
tabla_P04 <- table(x$clave, x$P04, useNA = "no")

colnames(tabla_P04) <- c("0 piezas","1 piezas","2 piezas","3 piezas","4 piezas","5 piezas","6 piezas","No aplica","Missing")

write.table(tabla_P04,"tabla_TIPO_OPERATIVO_df.txt", col.name = NA)
tabla <- read.table("tabla_TIPO_OPERATIVO_df.txt")
tabla_names <- tabla[1,]
colnames(tabla) <- tabla_names
tabla <- tabla[-1,]
names(tabla)[1] <- "Clave"

write_xlsx(tabla, "tablas_2017_viviendas/tabla_P04.xlsx")
a001 <- head(tabla,50)
kbl(a001) %>%
  kable_styling(bootstrap_options = c("striped", "hover")) %>%
  kable_paper() %>%
  scroll_box(width = "100%", height = "300px")
```

### P05 Origen del agua.

```{r}
tabla_P05 <- table(x$clave, x$P05, useNA = "no")

colnames(tabla_P05) <- c("Red pública","Pozo o noria","Camión aljibe","Río, vertiente, estero, canal, lago, etc.","No aplica","Missing")

write.table(tabla_P05,"tabla_TIPO_OPERATIVO_df.txt", col.name = NA)
tabla <- read.table("tabla_TIPO_OPERATIVO_df.txt")
tabla_names <- tabla[1,]
colnames(tabla) <- tabla_names
tabla <- tabla[-1,]
names(tabla)[1] <- "Clave"

write_xlsx(tabla, "tablas_2017_viviendas/tabla_P05.xlsx")
a001 <- head(tabla,50)
kbl(a001) %>%
  kable_styling(bootstrap_options = c("striped", "hover")) %>%
  kable_paper() %>%
  scroll_box(width = "100%", height = "300px")
```

### CANT_HOG Cantidad de hogares.

98: No aplica

```{r}
tabla_CANT_HOG <- table(x$clave, x$CANT_HOG, useNA = "no")

write.table(tabla_CANT_HOG,"tabla_TIPO_OPERATIVO_df.txt", col.name = NA)
tabla <- read.table("tabla_TIPO_OPERATIVO_df.txt")
tabla_names <- tabla[1,]
colnames(tabla) <- tabla_names
tabla <- tabla[-1,]
names(tabla)[1] <- "Clave"

write_xlsx(tabla, "tablas_2017_viviendas/tabla_CANT_HOG.xlsx")
a001 <- head(tabla,50)
kbl(a001) %>%
  kable_styling(bootstrap_options = c("striped", "hover")) %>%
  kable_paper() %>%
  scroll_box(width = "100%", height = "300px")
```

### CANT_PER Cantidad de personas.

```{r}
tabla_CANT_PER <- table(x$clave, x$CANT_PER, useNA = "no")

# colnames(tabla_CANT_PER) <- c("0","1","2","3","4","5","6","No aplica")

write.table(tabla_CANT_PER,"tabla_TIPO_OPERATIVO_df.txt", col.name = NA)
tabla <- read.table("tabla_TIPO_OPERATIVO_df.txt")
tabla_names <- tabla[1,]
colnames(tabla) <- tabla_names
tabla <- tabla[-1,]
names(tabla)[1] <- "Clave"

write_xlsx(tabla, "tablas_2017_viviendas/tabla_CANT_PER.xlsx")
a001 <- head(tabla,50)
kbl(a001) %>%
  kable_styling(bootstrap_options = c("striped", "hover")) %>%
  kable_paper() %>%
  scroll_box(width = "100%", height = "300px")
```

<br>
<hr style="height:1px;border-width:1;color:Gray;background-color:Gray">

### REGION_15R Códigos regiones a 15 regiones.

Variable de identificación geográfica.

```{r}
tabla_REGION_15R <- table(x$clave, x$REGION_15R, useNA = "no")

write.table(tabla_REGION_15R,"tabla_TIPO_OPERATIVO_df.txt", col.name = NA)
tabla <- read.table("tabla_TIPO_OPERATIVO_df.txt")
tabla_names <- tabla[1,]
colnames(tabla) <- tabla_names
tabla <- tabla[-1,]
names(tabla)[1] <- "Clave"

write_xlsx(tabla, "tablas_2017_viviendas/tabla_REGION_15R.xlsx")
a001 <- head(tabla,50)
kbl(a001) %>%
  kable_styling(bootstrap_options = c("striped", "hover")) %>%
  kable_paper() %>%
  scroll_box(width = "100%", height = "300px")
```


<br>
<hr style="height:1px;border-width:1;color:Gray;background-color:Gray">

### PROVINCIA_15R Códigos provincias a 15 regiones.

Variable de identificación geográfica.

```{r}
tabla_PROVINCIA_15R <- table(x$clave, x$PROVINCIA_15R, useNA = "no")

write.table(tabla_PROVINCIA_15R,"tabla_TIPO_OPERATIVO_df.txt", col.name = NA)
tabla <- read.table("tabla_TIPO_OPERATIVO_df.txt")
tabla_names <- tabla[1,]
colnames(tabla) <- tabla_names
tabla <- tabla[-1,]
names(tabla)[1] <- "Clave"

write_xlsx(tabla, "tablas_2017_viviendas/tabla_PROVINCIA_15R.xlsx")
a001 <- head(tabla,50)
kbl(a001) %>%
  kable_styling(bootstrap_options = c("striped", "hover")) %>%
  kable_paper() %>%
  scroll_box(width = "100%", height = "300px")
```


<br>
<hr style="height:1px;border-width:1;color:Gray;background-color:Gray">

### COMUNA_15R Códigos comunas a 15 regiones.

Variable de identificación geográfica.

```{r}
tabla_COMUNA_15R <- table(x$clave, x$COMUNA_15R, useNA = "no")

write.table(tabla_COMUNA_15R,"tabla_TIPO_OPERATIVO_df.txt", col.name = NA)
tabla <- read.table("tabla_TIPO_OPERATIVO_df.txt")
tabla_names <- tabla[1,]
colnames(tabla) <- tabla_names
tabla <- tabla[-1,]
names(tabla)[1] <- "Clave"

write_xlsx(tabla, "tablas_2017_viviendas/tabla_COMUNA_15R.xlsx")
a001 <- head(tabla,50)
kbl(a001) %>%
  kable_styling(bootstrap_options = c("striped", "hover")) %>%
  kable_paper() %>%
  scroll_box(width = "100%", height = "300px")
```

