---
title: Análisis de frecuencias en una tabla Censal
author:
- name: VE-CC-CF
  affiliation: DataIntelligence
subtitle: | 

date: "Lunes 31-05-2021"

abstract: |
  Generación de tablas de contingencia básicas en el Censo de 2017
 
header-includes:
   - \usepackage[]{babel}

output:
  html_document:
    toc: true
    toc_float: true
    theme: flatly
---


```{r, include=FALSE}
knitr::opts_chunk$set(echo = TRUE)
library(leaflet)
library(writexl)
library(rgee)
library(mapedit) # (OPTIONAL) Interactive editing of vector data
library(raster)  # Manipulate raster data
library(scales)  # Scale functions for visualization
library(cptcity)  # cptcity color gradients!
#library(tmap)    # Thematic Map Visualization <3
library(kableExtra)
library(slickR)
library(ggiraph)
library(ggplot2)
library(ggthemes)
library(tidyverse)
library(sf)
library(raster)
library(sp)
library(rgdal)
```


## 1 Se lee el microdato con la librería rio. 


```{r}
library("rio")
x <- import("Microdato_Censo2017-Personas.csv")
```


## 2 Exponemos los primeros 1000 datos

```{r}
x_1000 <- x[c(1:1000),]
kbl(x_1000) %>%
kable_styling(bootstrap_options = c("striped", "hover")) %>%
kable_paper() %>%
scroll_box(width = "100%", height = "300px")
```

## 3 Leemos la cantidad de personas


```{r}
sumadepersonas <- nrow(x)
sumadepersonas
```

## 4 Sumamos los elementos de la columna p08


```{r}
sum(x$P08)
```

## 5 Ejecutamos un SQL dentro de R

```{r}
library(sqldf)
sqldf('SELECT * FROM x_1000 WHERE P08 == 2')
```
son 17,574,003 filas, asi que subseteamos a 1000

## 5 Logica para la construcción de la clave

```{r}
# bd <- readRDS("x_sub_1000.rds")
# codigos <- bd$ZC_LOC

codigos <- x$ZC_LOC

rango <- seq(1:nrow(x))
cadena<- paste("00",codigos[rango], sep = "")
cadena <- substr(cadena,(nchar(cadena)[rango])-(4-2),5)
codigos <- as.data.frame(codigos)
cadena <- as.data.frame(cadena)
cadena_c <- cbind(codigos,cadena)

x$x <- paste(x$COMUNA, x$DC, x$AREA,  cadena_c$cadena, sep="")
```


## 6 Veamos la clave

```{r}

x_1000 <- x[c(1:1000),]
kbl(x_1000) %>%
kable_styling(bootstrap_options = c("striped", "hover")) %>%
kable_paper() %>%
scroll_box(width = "100%", height = "300px")
```

## 7 Generación de las tablas de contingencia. Primero se establece la categoría sobre la que se va a agrupar y luego la variable sobre las que se van a calcular las frecuencias.


```{r}
tabla_abs<-table(x_sub_1000$x, x_sub_1000$P10, useNA = "no")
tabla_abs
```




Ejemplo de SQL bajo R


```{r}
library(sqldf)
sqldf('SELECT COMUNA FROM x_sub_1000 WHERE ESCOLARIDAD > 8 ORDER BY COMUNA ASC')
```


```{r}
# read.csv2("censo/csv manzana/microdato_censo2017-geografia_manzanas.csv")
```


```{r}
# read.csv2("censo/csv manzana/censo2017_manzanas (2).csv")
```










